【裁判字號】    90,訴,132
【裁判日期】    900521
【裁判案由】    違反稅捐稽徵法
【裁判全文】
臺灣雲林地方法院刑事判決                            九十年度訴字第一三二號
    公  訴  人  臺灣雲林地方法院檢察署檢察官
    被      告  乙○○
右列被告因違反稅捐稽徵法等案件，經檢察官提起公訴（八十九年度偵字第三六四三
號），本院判決如左：
    主  文
乙○○納稅義務人之公司負責人，以不正當方法逃漏稅捐，處有期徒刑月，如易科
罰金，以佰元折算壹日；又連續行使從事業務之人，明知不實之事項，而登載於其
業務上作成之文書，足以生損害於公眾及他人，處有期徒刑月，如易科罰金，以
佰元折算壹日，應執行有期徒刑伍月，如易科罰金，以佰元折算壹日。緩刑貳年。
    事  實
一、乙○○係雲林縣西螺鎮○○里○○路二五號一樓都江工程有限公司（以下簡稱都
    江公司）負責人，係稅捐稽徵法上納稅義務人都江公司之負責人，為從事業務之
    人，明知黃錦滄（原名黃錦銘）、林昭顯、楊閔雄，於八十七年九月至十二間，
    並未在該公司工作領有薪資，唐士偉於八十七年九月至十二月間，僅在該公司工
    作一週，領有薪資所得新台幣（下同）一萬二千元，竟為逃漏該公司該年度之營
    利事業所得稅，基於登載不實事項於業務上文書之概括犯意，於八十七年十二月
    間，以自唐士偉處所取得黃錦銘、林昭顯、楊閔雄、唐士偉之身分證、印章，連
    續在該公司八十七年員工薪資表上蓋用黃錦銘、林昭顯、楊閔雄、唐士偉之印文
    ，表示領有八十七年九月至十二月之薪資，每月四萬三千七百元，而登載該不實
    事項於該員工薪資表之業務上文書，並利用不知情之會計師，將上開不實事項，
    登載於黃錦銘、林昭顯、楊閔雄、唐士偉之「各類所得扣繳暨免扣繳憑單」一式
    四聯（下稱扣繳憑單），及「各類所得資料申報書」等業務上之文書，持以行使
    向財政部台灣省中區國稅局申報八十七年度營利事業所得稅，藉以增加成本支出
    ，減少所得，以此不正當方法逃漏營利事業所得稅十八萬二千六百元，足生損害
    於黃錦銘、林昭顯、楊閔雄、唐士偉及稅捐稽徵機關對稅捐之稽徵及查核之正確
    性。
二、案經甲○訴由臺灣彰化地方法院檢察署呈請臺灣高等法院檢察署檢察長核轉臺灣
    雲林地方法院檢察署檢察官偵查起訴。
    理  由
一、右揭事實，業據被告乙○○坦承不諱，核與告訴人甲○指述之情節相符，並經證
    人黃錦滄、楊閔雄、廖學慈於偵查中到庭證述明確，而都江公司虛報員工黃錦滄
    、林昭顯、楊閔雄、唐士偉之薪資所得共七十三萬四百元，計逃漏八十七年度營
    利事業所得稅十八萬二千六百元，有財政部臺灣省中區國稅局雲林縣分局九十年
    四月二十四日中區國稅雲林審字第○九○○○○七○一一號函在卷可佐。此外，
    復有都江公司八十七年度黃錦滄、林昭顯、楊閔雄、唐士偉之員工薪資表、各類
    所得扣繳暨免扣繳憑單、都江公司八十七年度營利事業所得稅結算申報書等附卷
    可參。本件事證明確，被告犯行應堪認定。
二、核被告所為，係犯稅捐稽徵法第四十七條第一款、第四十一條、刑法第二百十六
    條、第二百十五條之罪。被告利用不知情之會計師填載不實之業務上文書，係屬
    間接正犯，其偽造業務上文書之低度行為為行使之高度行為所吸收，不另論罪。
    被告先後多次之行使不實業務上文書罪，觸犯構成犯罪要件相同之罪名，顯係基
    於概括犯意而為，應依連續犯之規定，以一罪論，並依法加重其刑。被告所犯上
    開二罪，犯意個別，罪名互殊，應予分論併罰。公訴意旨認被告所犯上開二罪，
    係屬牽連犯，惟按稅捐稽徵法第四十七條第一款、第四十一條之罪，係基於刑事
    政策之考慮，將為納稅義務人之公司之責任，於其所處徒刑範圍，轉嫁於公司之
    負責人，公司負責人僅屬受罰主體，乃屬代罰性質，是逃漏稅捐之犯罪主體乃係
    納稅義務人都江公司，本件被告行使業務上登載不實之文書之犯行與納稅義務人
    都江公司逃漏稅捐二者主體並不相同，逃漏稅捐並非被告之犯罪行為，是該逃漏
    稅捐與被告之其他犯罪行為間，無方法結果之牽連關係可言（最高法院八十五年
    台上字第六○六五號、八十五年度台上字第六一九六號裁判要旨參照），公訴人
    認被告所犯上開二罪係屬牽連犯，容有誤會，附此敘明。爰審酌被告前無犯罪紀
    錄，有台灣雲林地方法院檢察署刑案資料查註紀錄表在卷可參，素行良好，犯後
    並坦承犯行，深具悔意，及其犯罪情節尚屬輕微，逃漏稅捐之犯罪所得非鉅等一
    切情狀，分別量處如主文所示之刑，並分別諭知易科罰金之折算標準，並定其應
    執行之刑。末按刑法第四十一條已於九十年一月十日經總統公布修正為第四十一
    條第一項：「犯最重本刑為五年以下有期徒刑之罪，而受六月以下有期徒刑或拘
    役之宣告，因身體、教育、職業或家庭之關係或其他正當事由，執行顯有困難者
    ，得以一元以上三元以下折算一日，易科罰金」，同年月十二日生效。本件被告
    犯罪日期在前述法律修正前，犯罪後法律變更，比較新舊法，以新法對被告有利
    ，自應適用新法即修正後之刑法第四十一條第一項前段之規定，諭知易科罰金之
    折算標準，併此敘明。查被告前未曾受有期徒刑以上刑之宣告，有上開刑案資料
    查註紀錄表可稽，其犯後已知所悔悟，本院認經此偵審程序之教訓後，當益知所
    警惕，信無再犯之虞，因認其所宣告之刑，以暫不執行為適當，爰併宣告緩刑二
    年，以啟自新。
據上論斷，應依刑事訴訟法第二百九十九條第一項前段，稅捐稽徵法第四十七條第一
款、第四十一條，刑法第二條第一項前段、第十一條前段、第五十六條、第二百十六
條、第二百十五條、第五十一條第五款、第四十一條第一項前段、第七十四條第一款
，罰金罰鍰提高標準條例第一條、第二條，判決如主文。
本案經檢察官施添寶到庭執行職務。
中      華      民      國      九十      年      五      月    二十一  日
                                         臺灣雲林地方法院刑事第二庭
                                             法  官  冷  明  珍
右正本證明與原本無異。
如不服本判決，應於判決送達後十日內，向本院提出上訴狀。（須附繕本）
                                             書記官  周  麗  雲
中      華      民      國      九十      年      五      月    二十一  日
刑法第二百十六條
行使第二百十條至第二百十五條之文書者，依偽造、變造文書或登載不實事項或使登
載不實事項之規定處斷。
刑法第二百十五條
從事業務之人，明知為不實之事項，而登載於其業務上作成之文書，足以生損害於
公眾或他人者，處三年以下有期徒刑、拘役或五百元以下罰金。


司法院資訊處製作；財團法人民間司法改革基金會備份。
